臺灣高等法院臺中分院刑事判決　　　　 96年度上易字第305號
上　訴　人　臺灣苗栗地方法院檢察署檢察官
上　訴　人
即　被　告　己○○
選任辯護人　廖健智　律師
　　　　　　張智翔　律師
上　訴　人
即　被　告　丙○○
被　　　告　丁○○
被　　　告　戊○○
前三人共同
選任辯護人　徐原本　律師
上列上訴人等因被告等侵占案件，不服臺灣苗栗地方法院中華民
國95年11月14日第一審判決（94年度易字第893號， 起訴案號：
臺灣苗栗地方法院檢察署94年度偵續字第46號；追加起訴案號：
同署94年度偵字第4877號），提起上訴，本院判決如下：
    主  文
上訴駁回。
    事實及理由
一、本案經本院審理結果，認第一審判決就被告己○○、丙○○
    部分認事用法及量刑均無不當，應予維持，並引用第一審判
    決書記載之事實、證據及理由（除「修正前刑法第55條」，
    其中「修正前」應予刪除外，其餘如附件）。
二、本案經本院審理結果，認第一審判決以不能證明被告丁○○
    、戊○○二人犯罪，而為其二人無罪之諭知，並無不當，應
    予維持，並引用第一審判決書記載之理由（如附件）。
三、上訴人即被告己○○、丙○○雖否認有本件犯行，然其指摘
    原判決所辯各情，業經原判決詳為論述，敘明不足採信之理
    由，渠等仍執陳詞指摘原判決不當，上訴均無理由，應予駁
    回。被告己○○又聲請本院鑑定筆跡，然查：原審曾將卷附
    被告己○○之簽名原本與不動產買賣契約書原本、委託書等
    資料，送請內政部警政署刑事警察局鑑定結果認：「經檢視
    己○○平日簽名字跡後，發現該簽名字跡有多種書寫方式，
    且系爭文件（不動產買賣契約書及委託書）上『己○○』簽
    名字跡亦有二種書寫方式，特徵不穩定，故有關是否相符一
    節，歉難認定」等情，有內政部警政署刑事警察局95年9月1
    5日刑鑑字第0950101550號函1紙附卷足憑，可見卷附不動產
    買賣契約書上被告己○○之簽名，因書寫方式多樣之故致無
    法鑑定是否屬實，被告己○○對此再申請本院送請相關單位
    鑑定，核無必要。被告己○○另聲請本院測謊，然按：測謊
    鑑定，形式上須符合測謊基本要件，如：經受測人同意配合
    ，並已告知得拒絕受測，以減輕受測者不必要之壓力；測謊
    員須經良好之專業訓練與相當之經驗；測謊儀器品質良好且
    運作正常；受測人身心及意識狀態正常；測謊環境良好，無
    不當之外力干擾等等，始可能獲致正確之結論。苟缺其一，
    即足以動搖測謊整體結構，而影響測謊結果之實質（最高法
    院93年度台上字第1938號判決要旨參照）。查，本院審理時
    經詢被告丙○○、戊○○、丁○○對於進行測謊程序之意見
    ，三人均稱：沒有測謊必要等語，則依上說明，本院自屬無
    從進行該項測謊程序，均併予敘明。
四、檢察官上訴意旨以：被告戊○○於88年8月29 日購得本件系
    爭股權7.5％（被告持股剩35％），於89年4月13日被告戊○○再以新台幣50萬元， 購得被告己○○所有之5％股權，相
    關辦理股權買賣者為被告即代書丁○○。故被告既已加入成
    為本件共有土地之股東，且其與被告丁○○亦均對本件土地
    狀況及持股情形知之甚明，尚非原審所認定之不知情。而被
    告於89年5月4日再透過被告丁○○取得登記在被告己○○名
    下之本件最有價值且佔共有土地股權67.4％之531、 63-7號
    兩筆土地，顯係被告戊○○、丁○○、丙○○，與持有共有
    土地之被告己○○共謀侵占共有土地，被告四人應論以侵占
    罪等語。經查：信託行為之性質，受託人在法律上視為真正
    權利人，並非無處分該財產之權限。故受託人違反其義務，
    出賣受託財產與第三人或為其他之處分行為者，仍非無效，
    尚不因受託物為動產或不動產而有異。又不動產所有權之取
    得或喪失，我民法採登記生效生義（民法第758條），因而
    不動產之受託人，若依有關法律登記為所有權人，在法律上
    既為該不動產之所有權人，則其將之出賣或為其他處分之行
    為，即與侵占罪之侵占自己持有他人物之構成要件有間。經
    查，上開二筆土地，於案發前已信託登記於被告己○○名下
    ，已如上述，則就信託行為之外部關係而言，被告己○○自
    為該受託財產之所有權人，尚無所謂被告持有他人所有物之
    關係存在，從而亦無易持有為不法所有之侵占行為可言。然
    就信託行為之內部關係言，受託人與信託人間仍應受信託契
    約之拘束，受託人當然不得違反信託契約，如受託人有將信
    託物據為己有或處分信託物等違反信託契約之行為時，即屬
    違背基於信託契約為信託人處理事務之義務，是以被告己○○、丙○○擅將告訴人庚○○、乙○○信託登記在被告己○○名下之土地所有權移轉登記予證人戊○○，而將證人戊○○所支付之價金用以清償被告丙○○所積欠之債務，避免登
    記在被告己○○名下之土地被拍賣，顯有為自己不法之利益
    ，自屬違背其受託任務，而使告訴人庚○○、乙○○受有財
    產減損而生損害。故被告己○○、丙○○此部分所為，應僅
    成立背信罪。上訴意旨認被告等應成立侵占罪，而非背信罪
    ，所持見解尚無可取。另本件不能證明被告戊○○、丁○○
    有與被告己○○、丙○○共犯背信罪，亦據原審論述翔確，
    檢察官就此部分仍執陳詞指摘原判決不當，亦難以憑採。綜
    上，檢察官對被告四人之上訴為無理由，亦應駁回。
五、據上論斷，應依刑事訴訟法第三百七十三條、第三百六十八
    條，判決如主文。
本案經檢察官甲○○到庭執行職務。
中　　華　　民　　國　　96　　年　　7 　　月　　5 　　日
            刑事第四庭    審判長法　官  洪  耀  宗
                                法　官  陳  欣  安
                                法　官  江  德  千
上列正本證明與原本無異。
不得上訴。
                                書記官  吳  麗  琴
中　　華　　民　　國　　96　　年　　7 　　月　　5 　　日
